臺灣高等法院刑事判決　　　　　　　　92年度上易字第2905號
上　訴　人　臺灣臺北地方法院檢察署檢察官
自　訴　人　乙○○
　　　　　　庚○○
　　　　　　辛○○
　　　　　　劉國鍵
上　訴　人
即　被　告　己○○ (即劉懿嬅)
上　訴　人
即　被　告　戊○○（原名黃賢正）
上二人共同
選任辯護人　杜英達律師
　　　　　　謝啟明律師
上　訴　人
即　被　告　丙○○
選任辯護人　胡坤佑律師
被　　　告　甲○○
被　　　告　丁○○
上二人共同
選任辯護人　林秉欣律師
上列上訴人因被告詐欺等案件，不服台灣台北地方法院中華民國
92 年7月22日第一審判決（90年度自字第354號），提起上訴，
本院判決如下：
    主  文
原判決關於乙○○、庚○○、辛○○、劉國鍵自訴部分撤銷。
上開撤銷部分自訴不受理。
    理  由
一、自訴意旨略以：(一)查被告己○○（即劉懿嬅）、戊○○（
    原名黃賢正）為設址台北縣永和市○○路○段二四號二樓之
    北朝財經顧問有限公司負責人，己○○對外或以總經理或以
    經理私職位自稱。被告劉、黃二人實際從事銷售有關公司之
    未上市股票，卻散佈不實消息，使用不實資料使自訴人等誤
    信為真實，陷於錯誤予以買受多筆未上市股票，事後發現被
    告之詐術始知受騙，茲臚陳事證如下：被告己○○、戊○○
    另於八十八年四至七月間為圖銷售網安科技股份有限公司八
    十八年現金增資股票，竟與該公司董事長甲○○、監察人丁○○、執行董事長丙○○等人串謀，由劉、黃二人提出「股
    價＆利潤：每股九十八元，暫定八十八年配股無償三百股（
    每股賺十元配三元），預定八十九年配股無償一千股以上‧
    ‧‧以網安的獲利能力預估上市掛牌時，承銷價至少為每股
    一五○元‧‧‧預估獲利‧‧‧有近四倍之多」「一年賺二
    個資本額」「網安科技，前五月每股純益十二元」等不實資
    料，詐欺自訴人乙○○以每股一一○元買受網安公司股票五
    張、自訴人庚○○以每股一一○元買受四張及一三五元買受
    一張、自訴人辛○○以每股一三五元買受二張、自訴人劉國
    鍵以每股一一○元買受四張。惟查：1.網安公司於八十八年
    七月二十三日工商時報第三十五版刊登「依八十八年三月十
    一日上年度，資誠會計事務所之財務報表暨會計師查核報告
    書，本公司尚未達獲利盈餘標準，近來聞悉市場謠傳本公司
    各種獲利預估，經查證甚多捏造不實之報導，本公司僅此鄭
    重聲明：(1)本公司現在並無增資計劃，任何人假藉本公司名
    義出售及流通之股票，概與本公司無涉。(2)甲○○先生擔任
    本公司董事長職務，業經解任，‧‧‧無權代理本公司之行
    為，對本公司不生效力，應由其個人負責。(3)本公司主要董
    、監事至今從未釋放其股票於市場流通買賣。」。2.網安公
    司八十八年八月二日登報作廢該公司三套印鑑章。3.乃據網
    安公司前開聲明啟事，該公司並無八十八年現金增資，被告
    甲○○、己○○、戊○○等人竟以網安公司八十七年增資股
    票予以充八十八年增資股票加以搪塞，並蓋用網安公司已聲
    明作廢之股票過戶印鑑章。4.網安公司尚未達獲利盈餘標準
    ，易言之，該公司尚處虧損狀況，被告竟以不實資料稱「一
    年賺二個資本額」、「前五月每股純益十二元」等詐騙自訴
    人等。5.經查前開股票流程係由甲○○、丁○○交由丙○○
    ，丙○○交付己○○，己○○交付自訴人等，自訴人係將股
    款交付己○○。從而，有關被告己○○、戊○○販售網安公
    司前開八十八年增資股票之詐欺行為，被告甲○○、丁○○
    、丙○○、己○○、戊○○等五人皆有犯意聯絡及行為分擔
    ，應屬共同正犯。(二)前有自訴人周偉明等同案業經臺北地
    方法院檢察署偵結，以八十九年度第一八一九五號移送臺北
    地方法院刑事庭八十九年度自字第四五號勤股審理中。綜上
    所述，因認被告等人涉有刑法第三百三十九條第一項詐欺取
    財罪云云。
二、按自訴案件第二審應委任律師為代理人。修正刑事訴訟法自
    民國九十二年九月一日施行後，採強制委任律師為代理人之
    自訴制度，為自訴制度之重大變革，旨在限制濫訴，提高自
    訴品質，當無分別各審級而異其適用之理。總則編第四章第
    三十七條第一項明定：自訴人應委任代理人「到場」，在事
    實審之第二審同應適用。第三百六十四條規定：第二審之審
    判，除本章有特別規定外，準用第一審審判之規定，自亦應
    準用第三百十九條第二項、第三百二十九條第一項規定，由
    律師為代理人，提起第二審上訴。至自訴案件，被告不服第
    一審判決，提起第二審上訴，自訴人並未上訴，惟第二審為
    事實審，仍須由自訴代理人為訴訟行為。或認此有強迫自訴
    人選任律師為代理人之嫌，但自訴人既選擇自訴程序，即有
    忍受之義務，自應採肯定見解（最高法院94年4月26日第6、
    7次刑事庭會議決議、壹參照）。另按刑事案件，一經提起
    公訴、自訴或上訴而繫屬於法院，在該審級法院繫屬中，訴
    訟主體相互間即發生訴訟上之權利義務關係，此訴訟關係，
    法院與當事人均應受其拘束，故訴訟繫屬繼續中，訴訟關係
    固然存在，該繫屬法院自應加以審判，但一經終局裁判，審
    級訴訟關係即已消滅，從而自訴案件倘經繫屬之第一審或第
    二審法院為終局判決，原有審級之訴訟關係即歸於消滅，當
    事人若表示不服，提起第二審或第三審上訴，乃繫屬於另一
    審級之開始，與該上訴審發生另一審級之訴訟關係，刑事訴
    訟法施行法第七條之三前段復明定九十二年九月一日施行之
    修正刑事訴訟法施行前，已「繫屬於各級法院之案件」，其
    以後之訴訟程序，應依修正刑事訴訟法終結之。再參照刑事
    訴訟法第三十八條準用第三十條規定及司法院院字第一七五
    五號解釋，自訴人委任律師為代理人之委任狀，應於每一審
    級提出，案件於該審級終結後，原有委任效力即不復存在。
    則自訴案件已為第一審或第二審判決者，原有審級訴訟關係
    既歸消滅，其後提起上訴時，本諸舊程序用舊法，新程序用
    新法之一般原則，重新繫屬於上訴審之自訴案件，自訴人自
    應依修正後之規定委任律師為代理人。倘若自訴人未委任律
    師為代理人，第二審法院應裁定命其補正，且如裁定命自訴
    人委任律師為代理人後，自訴人仍不補正，本乎程序優先原
    則，即應依現行（即修正後）之刑事訴訟法第三百二十九條
    第二項規定，撤銷第一審判決，改判諭知自訴不受理（參見
    最高法院九十四年度台非字第四七號判決意旨）。
三、本件第一審判決後，上訴人提起第二審上訴，修正刑事訴訟
    法既已施行，依首開說明，自訴人應依新法之規定，委任律
    師為代理人，惟自訴人四人均未委任律師為代理人，本院因
    而於九十四年八月三日裁定命自訴人四人於裁定送達後五日
    內補正委任律師為代理人，該裁定正本已於九十四年八月八
    日送達與自訴人四人，有送達證書四張在卷足憑。查自訴人
    四人迄今仍未補正委任律師為代理人，揆諸前揭說明，自應
    由本院將原判決關於自訴人乙○○、庚○○、辛○○、劉國
    鍵自訴部分撤銷，另行諭知不受理之判決，並不經言詞辯論
    為之。
四、據上論斷，應依刑事訴訟法第369條第1項前段、第364條、
    第329條第2項、第343條、第307條，判決如主文。
中　　華　　民　　國　　94　　年　　8 　　月　　24 　　日
　　　　　　　　　刑事第十五庭  審判長法　官  蔡永昌
　　　　　　　　　　　　　　　　　　  法　官  蔡國在
　　　　　　　　　　　　　　　　　　  法　官  張正亞
以上正本證明與原本無異。
不得上訴。
                                      書記官  鄭信昱
中　　華　　民　　國　　94　　年　　8 　　月　　24　　日
